【裁判字號】    98,交聲,3628
【裁判日期】    981020
【裁判案由】    聲明異議
【裁判全文】
臺灣臺中地方法院交通事件裁定        98年度交聲字第3628號
原處分機關  交通部公路總局臺中區監理所
異  議  人
即受處分人  碩頂精密工業股份有限公司
代  表  人  廖嘉民
上列受處分人因違反道路交通管理處罰條例案件，對於交通部公
路總局臺中區監理所民國九十八年九月十一日所為之裁決（中監
違字第裁六○─ＺＧＢ○八五三四○號裁決書），聲明異議，本
院裁定如下：
    主    文
異議駁回。
    理    由
一、原處分機關略以：異議人即受處分人碩頂精密工業股份有限
    公司（下稱受處分人），其所有車號九四九八－ＨＴ號自用
    一般小客車，於民國九十八年七月四日上午九時五十九分許
    ，行經國道三號高速公路南向二四一．六公里處，因駕駛人
    「速限一一０公里，經雷達（射）測定行速一二三公里，超
    速十三公里」之違規，為內政部警政署國道公路警察局第七
    警察隊名間分隊員警以公警局交字第ＺＧＢ０八五三四０號
    舉發違反道路交通管理事件通知單逕行舉發。嗣受處分人依
    指定應到案日期前到案提出申訴，經原舉發機關函覆本案仍
    有不服，原處分機關遂於九十八年九月十一日以中監違字第
    裁六０─ＺＧＢ０八五三四０號裁決書，依道路交通管理處
    罰條例第三十三條第一項第一款之規定，裁處受處分人罰鍰
    新臺幣（下同）三千元整，逾期則依裁決書處罰主文規定裁
    處。
二、受處分人聲明異議意旨略以：本人於二年前見九十六年三月
    四日中國時報報導中之案例判決，法官認為林姓民眾行駛內
    側車道應開到一一０公里，才能免於受罰，該判決致使本人
    使用內側車道時，時速不敢低於最高速限。本次違規當時，
    因前車時速低於一一０公里，本人若不變換車道，只有減速
    ，若減速而如該報導則會被舉發，本人於當下判斷，只好選
    擇變換車道，以致瞬間超速遭舉發，故聲明異議，請求免罰
    。另本人強烈要求警方提供最近二年取締內側車道慢速行駛
    筆數數據云云。
三、按汽車行駛高速公路，應依速限標誌指示，高速公路及快速
    公路交通管制規則第五條第一項前段定有明文；又汽車行駛
    於高速公路，行車速度超過規定之最高速限者，處汽車駕駛
    人三千元以上六千元以下罰鍰，道路交通管理處罰條例第三
    十三條第一項第一款定有明文。
四、經查：
（一）受處分人所有車號九四九八－ＨＴ號自用一般小客車，於
      九十八年七月四日上午九時五十九分許，行經國道三號高
      速公路南向二四一．六公里處，行車速限為時速一百一十
      公里之路段，經測速以時速一二三公里之速度超速行駛，
      超速十三公里等情，有內政部警政署國道公路警察局舉發
      違反道路交通管理事件通知單、採證照片及交通部公路總
      局臺中區○○○○○道路交通管理事件裁決書影本各一紙
      在卷可稽。又據原舉發單位內政部警政署國道公路警察局
      第七警察隊九十八年八月二十四日公警七交字第０九八０
      七七二一八四號函說明：「二、查高速、快速公路交通管
      制規則第五條：『汽車行駛高速公路應依速限標誌指示。
      …』訂有明文，本案經查閱採證照片依事實認定，並復查
      詢電腦車籍資料，該車廠牌、顏色均相符，超速違規屬實
      。三、另查雷射槍測速照相儀係執勤人員經由測速器之瞄
      準鏡對準目標（單一車輛）扣發射板機即可精確測出所瞄
      準目標之速度，系統將攝取車輛之影像，所拍攝照片均輸
      入電腦雷射槍測速照相軟體內，行速數據、測距、車輛影
      像、十字絲、並顯示其牌照列印輸出，採證照片（照片中
      均顯示日期、時間、執行分隊、執勤人員臂章號碼、速限
      、來向行速、測距、地點、雷射槍測速器器號）內容完整
      ，準確度無疑，僅此敘明。」等情，有該書函及雷射測速
      儀檢定合格證書影本各一份附卷可稽，本件舉發違規超速
      所使用之雷射槍測速儀器，業由經濟部標準檢驗局於九十
      八年六月二十三日檢定合格並發給檢定合格證書，有效期
      限至九十九年六月三十日，而本件舉發日期為九十八年七
      月四日既尚在前開檢定合格證書之有效期間內，該儀器之
      運作功能當屬正常，是以員警依該雷達測速照相儀器固有
      性能所測得之車速數據，自足作為舉發受處分人超速違規
      之具體依憑，而當足採信。準此，受處分人所有之上開自
      小客車確有於上揭時、地行車速度超過最高時速之違規情
      事無訛。
（二）受處分人固不否認有於上揭時間在該處超速行駛之事實，
      惟以前揭情詞置辯。然按高速公路限速係保障用路人行車
      安全，且為高速公路交通管理機關本於法令授與權限依實
      際狀況而規定者，汽車駕駛人於行經高速公路時，必須遵
      守此一限速規定，且該高速公路全線路段均設置清晰可見
      之速限標誌，旨在促使汽車駕駛人注意，不可違規超速，
      以免影響行車安全與秩序。受處分人既領有駕駛執照，自
      應知悉且有遵守高速公路速限及相關交通法規之注意義務
      ，如因前有慢速車而需由內側車道變換至中線車道時，應
      於速限範圍內並保持行車安全距離變換車道，縱使有瞬間
      加速之情形，仍應注意速限之上限，不可率爾自己主觀認
      定變換車道之瞬間加速即可超過最高速限行駛。又觀諸違
      反道路交通管理事件統一裁罰基準及處理細則第十二條第
      一項第十一款「駕駛汽車行車速度超過規定之最高時速未
      逾十公里，員警得施以勸導，免予舉發」之規定，其立法
      意旨在避免機器操作誤差（包含測速照相機器本身之誤差
      、操作人員使用之誤差、超速車輛儀表板顯示之誤差等）
      ，於超速情節未嚴重危害交通安全等情形下，賦予交通警
      察得實施勸導代替舉發之行政裁量權，以杜爭議，若無上
      開情形，違規人尚不得據此作為免罰之依據。況查本件受
      處分人違規超速已達十三公里，超越上開法令所賦予超速
      十公里內之寬限值，逾此寬限值之範圍內即應予取締，受
      處分人尚難再執以「人無法精確無誤開車」、「駕駛人輔
      助駕車裝置或警方測速器難免有誤差」或「瞬間加速不得
      不超速」云云為抗辯，受處分人所辯，要屬卸責之詞，並
      不足採，是本件員警依規定逕行製單舉發，即無違誤。
（三）另受處分人請求警方提供最近二年取締內側車道慢速行駛
      筆數數據，惟警方取締他車違規情形，與本院認定受處分
      人是否違規無涉，其理至明，無為此調查必要，附此指明
      。
五、綜上所述，原處分機關依道路交通管理處罰條例第三十三條
    第一項第一款規定，裁處罰鍰三千元，核無違誤。本件聲明
    異議為無理由，應予駁回。
六、據上論斷，應依道路交通管理處罰條例第八十七條第二項，
    道路交通案件處理辦法第十九條規定，裁定如主文。
中    華    民    國    98    年    10    月    20    日
                  交通法庭  法  官  王世華
以上正本證明與原本無異。
如不服本裁定應於送達後五日內向本院提出抗告狀 (應附繕本)
並敘述抗告之理由。
                            書記官  蕭訓慧
中    華    民    國    98    年    10    月    20    日


司法院資訊處製作；財團法人民間司法改革基金會備份。
